【裁判字號】    89,台非,72
【裁判日期】    890316
【裁判案由】    過失致人於死
【裁判全文】
最高法院刑事判決                                  八十九年度台非字第七二號
    上訴人  最高法院檢察署檢察總長
    被  告  甲○○原名林慶全.
右上訴人因被告過失致人於死案件，對於台灣高等法院台中分院中華民國八十八年八
月三十一日第二審確定判決（八十八年度交上易字第一五一五號，自訴案號：台灣台
中地方法院八十八年度交自字第十六號），認為違法，提起非常上訴，本院判決如左
：
    主  文
原判決撤銷。
甲○○因過失致人於死，處有期徒刑柒月。
    理  由
非常上訴理由稱：「按判決適用法則不當者，為違背法令，刑事訴訟法第三百七十八
條定有明文，又依法應於審判期日調查之證據未予調查，致適用法令違誤，而顯然於
判決有影響者，該項確定判決即屬違背法令。業經司法院大法官會議以釋字第一八一
號解釋在案。而刑法上所謂累犯，係以受有期徒刑之執行完畢，或受無期徒刑或有期
徒刑一部之執行而赦免後，五年以內再犯有期徒刑以上之罪者為要件。是被告前受有
期徒刑之執行已否執行完畢或曾否受赦免，或執行完畢或受赦免已否逾五年，乃能否
適用刑法第四十七條論以累犯之前提事實，法院應依職權予以調查明確，以為適用刑
法第四十七條之依據，自有調查之必要性。查本件被告甲○○（原名林慶全）前於民
國（下同）八十一年間因施用毒品案件，經台灣台中地方法院以八十年重訴字第一六
五○號，判處有期徒刑三年八月確定，自八十一年一月二十四日入監服刑，其後於八
十二年十一月九日假釋出獄，所餘刑期並交付保護管束，詎其於假釋期間另犯施用毒
品罪，經法院撤銷前開假釋裁定，尚有殘刑一年三月亟待執行，依執行指揮書所載，
該殘刑應接續於台灣台中地方法院檢察署八十六年度執更字第一二九○號案件後執行
，刑期起算日為九十年一月二十九日，應於九十一年五月四日執行完畢。又被告另於
八十三年間因施用毒品案件，亦經法院分別判處有期徒刑三年十月、三年四月，並定
應執行刑六年四月確定，於八十三年九月二十九日入監執行，並於八十七年一月二十
一日假釋出獄，應至九十一年二月十五日始假釋期滿，均有該署刑案資料查註紀錄表
附卷可稽。是被告於八十七年十一月四日犯本件過失致死案件時，前述刑案均未執行
完畢，揆諸首開規定，顯與累犯要件不合，應無刑法第四十七條加重其刑規定之適用
。乃原判決對於前開撤銷假釋之事實未調查明白，誤以被告前於八十一年間所犯施用
毒品案件，經法院判決確定之有期徒刑三年八月刑，已於八十四年二月十五日因假釋
期滿以已執行論，遽論以累犯，判處有期徒刑八月，自有適用法則不當之違背法令。
案經確定，且不利於被告，爰依刑事訴訟法第四百四十一條、第四百四十三條提起非
常上訴，以資糾正」等語。
本院按判決不適用法則或適用不當者，為違背法令，刑事訴訟法第三百七十八條定有
明文。又依刑法第四十七條規定，累犯之成立，必須曾受有期徒刑之執行完畢，或受
無期徒刑或有期徒刑一部之執行而赦免後，五年以內再犯有期徒刑以上之罪者，始足
當之。所謂執行完畢，其在監獄執行期滿者，固不待言；如係經假釋出獄者，須在無
期徒刑假釋後滿十五年，或在有期徒刑所餘刑期內未經撤銷假釋者，其未執行之刑，
始得以已執行論。如其為二以上徒刑併執行者，假釋所定最低應執行之期間，合併計
算之；其所餘刑期，亦合併計算之。必於該期間內未經撤銷假釋，其未執行之刑，始
以已執行論，此觀諸刑法第七十九條第一項、第七十九條之一第一項、第三項之規定
甚明。查本件被告甲○○前於八十年間（非常上訴書誤載為八十一年間）因施用毒品
案件，經台灣台中地方法院以八十年重訴字第一六五○號，判處有期徒刑三年八月確
定，自八十一年一月二十四日入監服刑，其後於八十二年十一月九日假釋出獄，所餘
刑期並交付保護管束，詎其於假釋期間另犯施用毒品罪，經法院撤銷前開假釋裁定，
尚有殘刑一年三月亟待執行，依執行指揮書所載，該殘刑應接續於台灣台中地方法院
檢察署八十六年度執更字第一二九○號案件後執行，刑期起算日為九十年一月二十九
日，應於九十一年五月四日執行完畢。又被告另於八十三年間因施用毒品案件，亦經
法院分別判處有期徒刑三年十月、三年四月，並定應執行刑六年四月確定，於八十三
年九月二十九日入監執行，並於八十七年一月二十一日假釋出獄，應至九十一年二月
十五日始假釋期滿，均有該署刑案資料查註紀錄表附卷可稽。是被告於八十七年十一
月四日犯本件過失致死案件時，前述刑案均未執行完畢，揆諸首開規定，顯與累犯要
件不合，應無刑法第四十七條加重其刑規定之適用。乃原判決對於前開撤銷假釋之事
實未調查明白，誤以被告前於八十年間所犯施用毒品案件，經法院判決確定之有期徒
刑三年八月，已於八十四年二月十五日假釋期滿執行完畢，五年以內再犯本件有期徒
刑以上之罪，而依刑法第四十七條論以累犯並加重其刑，量處有期徒刑八月。揆諸上
開說明，自有判決適用法則不當之違法。案經確定，且於被告不利，非常上訴意旨執
以指摘，洵有理由，應將原判決撤銷，自為判決如主文所示，以資糾正。
據上論結，應依刑事訴訟法第四百四十七條第一項第一款、道路交通管理處罰條例第
八十六條第一項、刑法第二百七十六條第一項、罰金罰鍰提高標準條例第一條前段，
判決如主文。
中      華      民      國    八十九    年      三      月     十六     日
                              最高法院刑事第二庭
                                  審判長法官  莊  來  成
                                        法官  呂  潮  澤
                                        法官  謝  俊  雄
                                        法官  白  文  漳
                                        法官  蘇  振  堂
      右正本證明與原本無異
                                              書  記  官
中      華      民      國    八十九    年      三      月    二十二    日


司法院資訊處製作；財團法人民間司法改革基金會備份。
